---
title: "tp_programacion_grupo15"
author: "Ge y Juan"
output: 
   html_document:
      code_folding: hide
      toc: true
---

```{r setup, include=FALSE}
knitr::opts_chunk$set(echo = TRUE)

library(presentes)
library(dplyr)
library(ggplot2)

```

TRABAJO PRACTICO 1 y sus correcciones (Junio 2023):

# **DESAPARECIDOS**


## Analisis de la información del archivo Parque de la Memoria


## Introducción
Se trata de datos sobre desaparecidos en los Gobiernos de facto de la última dictadura militar, recolectando información entre los años 1969 y 1983.
Provienen de una página del Gobierno.
Dicha información fue colectada y registrada por el Gobierno y procesada por Diego Koz.


## Exploración de los datos

```{r}
# Código para cargar o leer los datos

parque_memoria<-presentes::parque_de_la_memoria
```


```{r}

# nombres de las variables
names(parque_memoria)

#tipo de dato de las variables
#str(parque_memoria)

#ver cantidad de filas y columnas 

nrow(parque_memoria)
ncol(parque_memoria)
```
## Elegimos las columnas a analizar y seleccionamos las correspondientes a:
1. Edad
2. Año en monumento
3. Sexo
4. Nacionalidad
5. Ocupaciones
6. Lugar de secuestro


```{r}
parque_memoria <-select(parque_de_la_memoria,"edad","ano_en_monumento","sexo","nacionalidad","ocupaciones","lugar_de_secuestro")
 
```

## Vamos a filtrar los desaparecidos menores a 20 años de edad

```{r}

parque_memoria|>
filter(edad<20)|>
knitr::kable(col.names = c ("Edad", "Ano en Monumento", "Sexo", "Nacionalidad", "Ocupacion", "Lugar de Secuestro"))

```

Como resultado del filtro aplicado, se puede constatar que la cantidad de desaparecidos menores a 20 años es de 871 personas y a continuación estableceremos la variable correspondiente.

```{r}
parque_memoria_menores20 <-filter(parque_memoria,edad<20)
```


## Conocemos la totalidad de las ocupaciones entre los desaparecidos
```{r}
parque_memoria_ocupaciones<- parque_memoria|>
group_by(ocupaciones)|>
summarise(n = n())
```
Se registra que algunas de las ocupaciones de los desaparecidos fueron:

1. Obrero en Acindar
2. Poeta periodista
3. Abogada y docente
4. Electricista
5. Medico
6. Soldado conscripto
7. Pasante en Fábrica Buxton
8. Actriz
9. Agente de Policia
10. Periodista


## Obtenemos la cantidad de monumentos que se incorporaron al Parque en el año 1977.


```{r}
filter(parque_memoria,ano_en_monumento==1977)|>
knitr::kable(col.names = c ("Edad", "Ano en Monumento", "Sexo", "Nacionalidad", "Ocupacion", "Lugar de Secuestro"))
```

Constatamos que la cantidad de monumentos de personas desaparecidas incorporadas en el año 1977 es de 2827. 

## Calculamos la media y el desvio estandard de la edad de desaparecidos
En función de que la columna de edad no es un campo numérico sino de caracter (incluyendo valores nulos), se aplicó la siguiente fórmula, para crear una nueva columna denominada edad_numerico, conforme la devolución efectuada en el TP 1.

## Obtenemos ambos estadísticos: 
```{r}
parque_memoria|>
mutate(edad_numerico=(as.numeric(edad)))|>
summarise(media_edad = mean(edad_numerico, na.rm = TRUE), desvio_st =sd(edad_numerico, na.rm = TRUE))
```

Concluimos que:
1. La edad media de desaparecidos ronda los 28 años y medio de edad. 
2. Conforme el valor que representa el desvío estandar se puede observar una alta dispersión respecto de la media. 

## Conocemos la cantidad de personas desaparecidas menores a 20 años.
```{r}
parque_memoria_menores20|>
arrange(edad)|>
knitr::kable(col.names = c ("Edad", "Ano en Monumento", "Sexo", "Nacionalidad", "Ocupacion", "Lugar de Secuestro"))
```


## Obtenemos la cantidad de incorporaciones de personas desparecidas en el Parque de Monumento

```{r}
parque_memoria|>
group_by(ano_en_monumento)|>
summarise(n = n())|>
knitr::kable(col.names = c ("Ano en Monumento", "Cantidad"))
```
## Graficamos sus resultados:

```{r}
#| fig.cap = "Evolución de las incorporaciones de desaparecidos al Parque de la Memoria a través de los años. Del gráfico puede observarse un crecimiento exponencial de incorporación de desaparecidos a partir del año 1969 y que llega a su valor máximo en el año 1976 (3845	personas).En adelante, se observa un decrecimiento abrupto de la curva."

parque_memoria|>
group_by(ano_en_monumento)|>
summarise(n = n())|>
ggplot(aes(ano_en_monumento, n))+
geom_point()
```



## Obtenemos la cantidad de hombres y mujeres desaparecidos

```{r}
parque_memoria_sexo<-parque_memoria|>
group_by(sexo)|>
summarise(n = n())
```


## Conocemos las diferentes edades de los desaparecidos

```{r}
parque_memoria_edad<-parque_memoria|>
group_by(edad)|>
summarise(n = n())
```


## Exploramos la cantidad de incorporaciones al Parque de Monumento en rango ascendente por año

```{r}
parque_memoria|>
group_by(ano_en_monumento)|>
summarise(n = n())|>
arrange(n)

```

#Exploramos la cantidad de incorporaciones al Parque de Monumento en rango descendente por año 
```{r}
parque_memoria|>
group_by(ano_en_monumento)|>
summarise(n = n())|>
arrange(desc(n))

```


TRABAJO PRACTICO 2

## Hipótesis 1:La mayor cantidad de desaparecidos menores a 20 años fueron más hombres que mujeres

## Vemos los datos:

```{r}
parque_memoria_menores20|>
  group_by(sexo) |>
 summarise(Cantidad = n())|>
 knitr::kable(col.names = c ("Sexo", "Cantidad"))
  
```

Concluimos que se corroboró la hipotesis, dado que los desaparecidos menores a 20 años son 653 masculinos contra 217 femeninas.

## Veamos el gráfico:

```{r}
#| fig.cap = "Observamos que la mayor cantidad de desaparecidos menores a 20 años resultan ser masculinos"

parque_memoria_menores20|>
  group_by(sexo) |>
 summarise(Cantidad = n())|>
ggplot(aes(sexo, Cantidad, fill=sexo))+geom_col()
```


## Hipotesis 2: La mayor cantidad de desparecidos entre las ocupaciones Abogados, Estudiantes y Periodistas, fueron Abogados.

## Veamos la cantidad de desaparecidos en esas ocupaciones

```{r}
parque_memoria|>
filter(ocupaciones %in% c("Abogado","Estudiante", "Periodista"))|>
group_by(ocupaciones)|>
summarise(Cantidad = n())|>
knitr::kable(col.names = c ("Ocupaciones", "Cantidad"))
```




Concluimos que la hipotesis planteada resultó errónea ya que la mayor cantidad de desaprecidos tenían como ocupación "Estudiante" (138 desaparecidos).

## Veamos el gráfico:

```{r}
parque_memoria|>
filter(ocupaciones %in% c("Abogado","Estudiante", "Periodista"))|>
group_by(ocupaciones)|>
summarise(Cantidad = n())|>
ggplot(aes(ocupaciones, Cantidad, fill=ocupaciones))+
geom_col()
```

## **Conclusión**:
Como resultado del análisis de los datos se puede evidenciar:
1. Que el promedio de edad de los desaparecidos es entre 28 y 29 años de edad; mientras que respecto de los menores a 20 años la cantidad de desaprecidos asciende a 871 personas;
2. Que la mayor cantidad de desparecidos tenía como ocupación Estudiante respecto a las ocupaciones Abogado y Periodista;
3. Que la mayor cantidad de desaparecidos fueron hombres en relación con las mujeres.


