---
title: "tp_programacion_grupo15"
author: "Geru y Juan"
output: html_document
---


```{r setup, include=FALSE}
knitr::opts_chunk$set(echo = TRUE)
# Cargar los paquetes necesarios acá

library(presentes)
library(dplyr)

```


## Introducción
Se trata de datos sobre desaparecidos en los Gobiernos de facto de la última dictadura militar, recolectando información entre los años 1969 y 1983.
Provienen de una página del Gobierno.
Dicha información fue colectada y registrada por el Gobierno y procesada por Diego Koz.


## Exploración de los datos


```{r}
# Código para cargar o leer los datos

parque_memoria<-presentes::parque_de_la_memoria
```


```{r}

# nombres de las variables
names(parque_memoria)

#tipo de dato de las variables
#str(parque_memoria)

#ver cantidad de filas y columnas 

nrow(parque_memoria)
ncol(parque_memoria)
```


```{r}
parque_memoria<-select(parque_memoria,edad,ano_en_monumento,sexo)
```

# Vamos a filtrar los desaparecidos menores a 20 años de edad.
```{r}
filter(parque_memoria,edad<20)
```


# Vamos a obtener la cantidad de monumentos que se incorporaron al Parque en el año 1977.

```{r}
filter(parque_memoria,ano_en_monumento>1977)
```

#Sacamos la media y el desvio estandard de la edad de desaparecidos
En función de que la columna de edad no es un campo numérico sino de caracter (incluyendo valores nulos), se aplicó la siguiente fórmula:

```{r}
parque_memoria <- filter(parque_memoria, !is.na(as.numeric(edad)))
```
```{r}
summarise(parque_memoria, media_edad = mean(as.numeric(edad)))
summarise(parque_memoria, desvio_st = sd(as.numeric(edad)))

```

# Volvemos a incorporar las tres variables a trabajar y a ordenar la edad de menor a mayor 

```{r}
parque_memoria <- filter(parque_memoria, !is.na(as.numeric(edad)))

```
```{r}
parque_memoria|>
  arrange(edad)
```

# Contamos las observaciones con n
```{r}
parque_memoria|>
 summarise(n = n())
```

# Sacamos la cantidad de observaciones para la variable año en monumento

```{r}
parque_memoria|>
group_by(ano_en_monumento)|>
summarise(n = n())
```

# Sacamos la cantidad de observaciones para la variable sexo

```{r}
parque_memoria|>
group_by(sexo)|>
summarise(n = n())
```


# Sacamos la cantidad de observaciones para la variable edad

```{r}
parque_memoria|>
group_by(edad)|>
summarise(n = n())
```



#Rango ascendente de año en monumento
```{r}
parque_memoria|>
group_by(ano_en_monumento)|>
summarise(n = n())|>
arrange(n)
```

#Rango descendente de año en monumento
```{r}
parque_memoria|>
group_by(ano_en_monumento)|>
summarise(n = n())|>
arrange(desc(n))
```


## Hipótesis

# Vamos a calcular la hipotesis sobre si en el año 1976 (año en monumento) desaparecieron mas hombres o mujeres

Mujeres desparecidas en el año 1976
```{r}
filter(parque_memoria, ano_en_monumento == 1976, sexo == "Femenino")
```

Hombres desparecidos en el año 1976
```{r}
filter(parque_memoria, ano_en_monumento == 1976, sexo == "Masculino")
```
